臺灣臺北地方法院民事判決
111年度訴字第3364號
原      告  臺灣中小企業銀行股份有限公司

法定代理人  林謙浩  
訴訟代理人
兼送達代收  江治昀  
人
被      告  俐泓實業有限公司

兼法定代理  葉韋良  
人                      15樓

被      告  葉洪來盆
上列當事人間清償借款事件，本院於民國111年8月23日言詞辯論
終結，判決如下：
    主  文
被告應連帶給付原告新臺幣貳佰參拾參萬柒仟壹佰捌拾肆元，及
自民國一一一年三月十六日起至清償日止，按週年利率百分之五
點二二計算之利息，暨自民國一一一年四月十六日起至清償日止
，逾期在六個月以內者，按上開利率百分之十，逾期超過六個月
者，按上開利率百分之二十計算之違約金。
被告應連帶給付原告新臺幣伍拾萬元，及自民國一一一年三月三
十日起至清償日止，按週年利率百分之三點三七五計算之利息，
暨自民國一一一年四月三十日起至清償日止，逾期在六個月以內
者，按上開利率百分之十，逾期超過六個月者，按上開利率百分
之二十計算之違約金。
被告應連帶給付原告新臺幣壹佰貳拾玖萬參仟玖佰零陸元，及自
民國一一一年三月十六日起至清償日止，按週年利率百分之三點
三七五計算之利息，暨自民國一一一年四月十六日起至清償日止
，逾期在六個月以內者，按上開利率百分之十，逾期超過六個月
者，按上開利率百分之二十計算之違約金。
被告葉韋良應給付原告新臺幣參拾柒萬玖仟參佰壹拾肆元，及自
民國一一一年三月二十三日起至清償日止，按週年利率百分之一
點七九五計算之利息，暨自民國一一一年三月二十五日起至清償
日止，逾期在六個月以內者，按上開利率百分之十，逾期超過六
個月者，按上開利率百分之二十計算之違約金。
訴訟費用新臺幣肆萬貳仟零捌拾捌元由被告連帶負擔、新臺幣參
仟陸佰陸拾元由被告葉韋良負擔。
    事實及理由
一、按當事人得以合意定第一審管轄法院。但以關於由一定法律
    關係而生之訴訟為限。前項合意，應以文書證之，民事訴訟
    法第24條定有明文。本件依兩造所簽訂之授信約定書第19條
    約定（見本院卷第43、47、51頁），兩造合意以本院為第一
    審管轄法院，故原告向本院提起本件清償借款之訴，核與首
    揭規定，尚無不合，是本院就本件清償借款之訴自有管轄權
    ，合先敘明。
二、原告起訴主張：
　㈠訴之聲明第一項：
　　緣被告俐泓實業有限公司（下稱俐泓公司）於民國109年12
    月11日以被告葉韋良、葉洪來盆（下各以姓名稱之）為連帶
    保證人向原告簽立「受嚴重特殊傳染性肺炎影響發生營運困
    難事業資金紓困振興貸款契約書」（下稱系爭紓困契約），
    向原告申請借款新台幣（下同）300萬元，一次撥付，約定
    ：⒈借款金額及時間：借款金額300萬元，借款期間自109年1
    2月16日起至114年12月16日止。⒉還款方式：依系爭紓困契
    約第4條約定，自實際撥款日起，依年金法按月攤還本息。⒊
    借款利率：依系爭紓困契約第5條約定，利率按「中華郵政
    二年期定期儲金機動利率」加2.155%機動計息，嗣後利率引
    用指標調整時，即隨同調整。⒋遲延利息及違約金：依系爭
    紓困契約第7條約定，借款到期或視為到期時，立約人願立
    即清償，如有遲延，願改按逾期當時原告基準利率(採按月
    調整)加年息3%計付利息及遲延利息，目前以週年利率5.22%
    計付（計算式：2.22%＋3%＝5.22%）。依系爭紓困契約第8條
    約定，凡逾期償還本金或利息時，按借款總餘額，自應償還
    日起，逾期6個月以內部分照前開利率10%，逾期超過6個月
    部分，照前開利率20%加付違約金。又依授信約定書第4條第
    2項約定，若因立約人違約而原告則依該約定書第15條或第1
    6條約定視為到期者，則原授信契約之約定利率自原告向立
    約人請求（包括但不限於依法向法院請求）時，得將約定利
    率視為不再機動調整，並以請求時之利率計算全部遲延利息
    及違約金。
　㈡訴之聲明第二、三項：
　　俐泓公司於109年12月11日邀同葉韋良、葉洪來盆，向原告
    申請週轉金貸款，借款額度200萬元，並簽立週轉金貸款契
    約，約定逕由立約人出具借據申請循環或分批動用，約定：
    ⒈借款金額及時間：⑴50萬元借款：於110年9月30日出具借據
    ，借款期間自110年9月30日起至111年3月30日止。⑵129萬3,
    906元：於110年12月16日出具借據，借款期間自110年12月1
    6日起至111年6月16日止。⒉還款方式：依借據第4條約定，
    利息按月計付，本金到期一次清償。⒊借款利率：依週轉金
    貸款契約第3條約定，借款利率按週年利率3%計息，嗣原告
    一年期定期儲蓄存款機動利率調整時，自調整日起改按原告
    新公告一年期定期儲蓄存款機動利率加2.16%計息。借款人
    目前之借款利率為週年利率3.375%(計算式：1.215%＋2.16%＝
    3.375%)。⒋遲延利息及違約金：依週轉金貸款契約第4條約
    定，借款到期或視為全部到期未立即償還時，按約定利率給
    付遲延利息。週轉金貸款契約第5條約定，逾期償還本金或
    利息時，按借款總餘額，自應償還日起，逾期6個月以內部
    分照約定利率10%，逾期超過6個月部分照約定利率20%加付
    違約金。又依授信約定書第4條第2項約定，若因立約人違約
    而原告依該約定書第15條或第16條約定視為到期者，則原授
    信契約之約定利率自原告向立約人請求（包括但不限於依法
    向法院請求）時，得將約定利率視為不再機動調整，並以請
    求時之利率計算全部遲延利息及違約金。
　㈢訴之聲明第四項：
　　緣葉韋良於109年12月24日向原告申請借款50萬元，並簽立
    青年創業貸款契約書，約定：⒈借款金額及時間：借款50萬
    元，借款期間自109年12月25日起至115年12月25日止。⒉還
    款方式：按青年創業貸款契約書第4條約定，自貸放後按月
    平均攤還本息，共分72期，第1期本息於110年1月25日償還
    。⒊借款利率：按青年創業貸款契約書第4條約定，借款利率
    按郵政儲金二年期定期儲金機動利率加0.575%機動計息，每
    月繳付一次，郵政儲金二年期定期儲金機動利率調整時，即
    隨同調整（計算式：1.22%＋0.575%＝1.795%），目前以1.795
    %計付，每月繳付一次，並自110年1月25日起開始繳付，郵
    政儲金二年期定期儲金機動利率調整時，即隨同調整。⒋遲
    延利息及違約金：依青年創業貸款契約第6條約定，借款總
    餘額自借款到期或視為全部到期時，立約人及連帶保證人願
    立即清償，如有遲延願依原約定利率計付遲延利息。依青年
    創業貸款契約第7條約定，借款人如逾期償還本金、利息或
    本息時，按借款總餘額自應償還日起，逾期6個月以內者，
    按原借款利率10%，逾期超過6個月部分，按原借款利率20%
    加付違約金。又依授信約定書第4條第2項約定，若因立約人
    違約而原告依該約定第15條或第16條約定視為到期者，則原
    授信契約之約定利率自原告向立約人請求（包括但不限於依
    法向法院請求）時，得將約定利率視為不再機動調整，並以
    請求時之利率計算全部遲延利息及違約金。
　㈣惟查上開第一、二、三筆借款，借款人俐泓公司分別自111年
    3月、4月即未依約繳款，按授信約定書第15條第1項約定，
    債權人得主張立約人（即債務人）對原告所負債務視為全部
    到期，迄今債務人尚欠本金413萬1,090元，及如附表所示之
    利息、違約金未清償，迭經催討，均置之不理。又按授信約
    定書第9條約定，俐泓公司基於該契約書所負一切債務，連
    帶保證人葉韋良、葉洪來盆應負連帶清償責任。上開第四筆
    借款，借款人葉韋良自111年3月即未依約繳款，債權人得主
    張立約人(即債務人)對原告所負按授信約定書第15條第1項(
    附證債務視為全部到期)，迄今葉韋良尚欠本金37萬9,314元
    。爰依消費借貸及連帶保證之法律關係提起本件訴訟。並聲
    明：如主文第一至四項所示。
三、被告則均以：原告起訴事實是真實，但是這幾年公司虧損連
    連，希望可以與原告談和解等語，資為抗辯。
四、經查，原告主張之上開事實，業據提出系爭紓困契約、週轉
    金貸款契約、50萬元借據、129萬3,906元借據、青年創業及
    啟動金貸款契約書、授信約定書、撥款還款明細查詢單、原
    告「本行基準利率-按月調整」、「本行一年期定儲機動利
    率」、「郵匯局二年期定期儲金利率」歷史資料表、催告函
    、退回信封、商工登記公示資料查詢等件附卷可稽（見本院
    卷第17至83頁），核屬相符。而被告就原告之主張亦均不爭
    執，僅表示因公司這幾年虧損連連且願意與原告談和解等語
    ，堪信原告之主張為真實。又按遲延之債務，以支付金錢為
    標的者，債權人得請求依法定利率計算之遲延利息。但約定
    利率較高者，仍從其約定利率；當事人得約定債務人於債務
    不履行時，應支付違約金，民法第233條第1項、第250條第1
    項分別定有明文。被告向原告借款，未依約清償，經全部視
    為到期，尚積欠如主文第1至4項所示之本金及利息、違約金
    迄未清償，揆諸上開規定，被告自應負清償責任。從而，原
    告依消費借貸及連帶保證之法律關係，請求被告連帶給付如
    主文第1至4項所示之金額、利息及違約金，為有理由，應予
    准許。
五、訴訟費用之負擔：本件第一審裁判費為4萬5,748元，其中4
    萬2,088元應由被告連帶負擔，其中3,660元則由被告葉韋良
    負擔，爰確定如主文第五項所載。
六、訴訟費用負擔之依據：民事訴訟法第85條第2項。
中　　華　　民　　國　　111 　年　　8 　　月　　24　　日
                  民事第四庭    法　官　陳靜茹
以上正本係照原本作成。
如對本判決上訴，須於判決送達後20日內向本院提出上訴狀。如
委任律師提起上訴者，應一併繳納上訴審裁判費。
中　　華　　民　　國　　111 　年　　8 　　月　　24　　日
                                書記官　蔡汶芯